【裁判字號】    89,上訴,1144
【裁判日期】    900406
【裁判案由】    懲治走私條例
【裁判全文】
臺灣高等法院刑事判決                          八十九年度上訴字第一一四四號
    上  訴  人  丁○○
    即  被  告
                甲○○
    共      同  吳茂雄  律師
    選任辯護人
右列上訴人等因違反懲治走私條例案件，不服臺灣新竹地方法院八十八年度訴字第五
二四號，中華民國八十九年二月十一日第一審判決（起訴案號：臺灣新竹地方法院檢
察署八十八年度偵字第五九三０號），提起上訴，本院判決如左：
      主  文
上訴駁回。
      事  實
一、丙○○（現生重病，俟其到庭另結）曾於民國七十七年間因違反懲治走私條例案
    件，經原審以七十八年度訴字第一三六號判決有期徒刑一年，緩刑三年；甲○○
    曾於七十九年間因違反懲治走私條例案件，經本院以七十九年度上訴字第二三九
    四號判決有期徒刑四月，緩刑四年；乙○○（已撤回上訴確定）曾於七十八年間
    因違反懲治走私條例案件，經臺灣臺南地方法院以七十九年度訴字第五二二號判
    決有期徒刑八月，緩刑四年，三人均係「玄武十二號」漁船之船員，夥同船長丁○○，四人共同基於私運逾公告數額之管制物品進口之犯意聯絡，於民國八十八
    年七月二十八日中午十二時十分，駕駛船上僅有一具拖漁網、無網板且漁網破爛
    不堪之前揭漁船，自新竹（南寮）漁港安檢出港後，當晚七時許，航行至新竹南
    寮外海五十浬公海處水域，以不詳之價格，逕向姓名、年籍不詳與其等具有共同
    私運管制物品進入臺灣地區之犯意聯絡之大陸地區成年漁民數人，購得該等漁民
    自大陸淪陷區運至該處如附表所示之魚貨一批，計有一千二百二十六箱，總重一
    萬零七百二十八公斤、完稅價格為新台幣三十八萬九千一百六十六元，已逾管制
    物品進口公告數額，並將上開魚貨堆放於前後漁艙內及甲板上，意圖私運進口販
    售圖利，嗣於同年月二十九日下午三時五十分許，其等在進入臺灣地區之桃園縣
    永安外海四浬，為警臨檢查獲上情，並扣得如附表所示之漁貨，嗣經財政部臺北
    關稅局沒入。
二、案經內政部警政署水上警察局第二警察隊報告臺灣新竹地方法院檢察署檢察官偵
    查起訴。
      理  由
一、訊據被告丁○○、甲○○固不否認在「玄武十二號」漁船上查獲如附表之魚貨，
    惟矢口否認有何前揭走私管制物品進口犯行，丁○○辯稱我們在海上捕魚，因對
    方把我們的網子絞住了，賠償我們一部分的損失，買一部分，並沒有走私的意思
    云云，甲○○辯稱他們把我們的網子拖走了，賠我們一點，我們自己也有抓一點
    云云，然查檢察官於八十八年八月十九日偵查訊問時，被告丁○○所述之發生絞
    網之時間係發生於八十八年七月二十八日晚上，已判決確定之乙○○則稱係發生
    於八十八年七月二十九日近中午時（見偵查卷第七二頁反面、第七十三頁），如
    有絞網之事實，何以同在一艘船上之被告丁○○與乙○○於本件發生不到一月內
    、記憶猶新之時刻竟就絞網發生時間有明顯之歧異；又被告丁○○於檢察官訊問
    時，對於大陸漁船所「賠償」之魚貨數量若干，先答稱大陸漁船交付二十多箱魚
    貨（見偵查卷第五八頁反面），後又改稱大陸漁船賠了一百多箱（見偵查卷第七
    二頁），嗣於原審訊問時，答稱大陸漁船賠了二百多箱，價值不知道云云（見原
    審卷第二七頁），若被告等之漁船果與大陸漁船發生絞網，而以魚貨賠償，被告
    丁○○身為船長，豈有不探究魚貨數量及價值以判斷自己絞網損失是否獲得足夠
    賠償之理，顯見被告二人辯稱與大陸漁船發生絞網，純屬虛罔，不過為卸責之詞
    ，不足採信，且「玄武十二號」漁船係直接前往南寮外海五十海浬處，以無線電
    與大陸漁船船員聯絡而接駁扣案之魚貨等情，業據被告丁○○於警訊時坦認在卷
    （見偵查卷第一九頁），又「玄武十二號」船上之絞網機與漁網均無使用之跡象
    ，該船出港僅一天，若扣除往返漁場時間，無法捕獲如扣案數量之魚貨，有內政
    部警政署水上警察局第二警察隊八十八年七月三十日（八八）水警二檢字第二二
    二○號函及行政院農業委員會漁業署緝獲漁船走私漁產品判定諮詢電話傳真一紙
    附卷可稽（見偵查卷第七五頁），足見扣案之魚貨並非被告等所捕獲，又扣案之
    魚貨計有一千二百二十六箱、總重一萬零七百二十八公斤、完稅價格為新台幣三
    十八萬九千一百六十六元，數量龐大，價值不菲，大陸漁船若非意在出售，豈有
    白白奉送魚貨予被告等之理，且交貨地點又是茫茫公海上，顯見大陸漁船事先已
    與被告等聯絡好，是本件扣案之魚貨係被告等向大陸漁船所購入者，當屬無疑
    ，復有如附表所示之魚貨扣案可稽，而本件查扣之魚貨係自大陸漁船所購入，自
    屬大陸地區私運進入臺灣地區，總重量已達一萬零七百二十八公斤、完稅價格為
    新台幣三十八萬九千一百六十六元，顯逾行政院依懲治走私條例第二條第四項公
    告之「管制物品項目及其數額」丁類之管制數額，有內政部警政署水上警察局第
    二警察隊嫌疑貨品扣押單一紙（見偵查卷第四０頁）及財政部臺北關稅局八十九
    年九月二十九日北普法字第八九一○五八四七號函、完稅價格表在卷可憑，被告
    二人所辯，無非卸責之詞，不足採信，本件事證已臻明確，被告二人之犯行均堪
    認定。
二、本件係由大陸人民以大陸漁船自大陸地區私運逾公告數額之管制物品至公海上，
    再由被告等以接駁方式私運進入臺灣地區，而在臺灣地區之領海內為警緝獲，核
    被告二人之所為均係犯懲治走私條例第二條第一項之私運管制物品進口罪，被告
    二人與丙○○、乙○○及大陸漁船上之成年大陸人民間，有犯意之聯絡及行為之
    分擔，應論以共同正犯。
三、原審經審理之結果，認被告罪證明確，適用懲治走私條例第二條第一項、第十一
    條、第十二條，刑法第二十八條之規定，並審酌被告等私運進口之魚貨，數量龐
    大，且犯後仍飾詞卸責，未見悔意，又被告丁○○無前科，素行尚佳，但其身為
    船長，未能以身作則帶好船員，又飾詞卸責，被告甲○○曾因違反懲治走私條例
    案件，經判處四月之有期徒刑，並宣告緩刑在案等一切情狀，量處丁○○有期徒
    刑六月，甲○○有期徒刑八月，扣案之魚貨業經財政部臺北關稅局處分沒入，有
    臺北關稅局八八丙字第二八六０號處分一紙在卷足佐（見原審卷第一五頁），不
    再另行諭知沒收，經核其認事用法及量刑，均無不合，被告上訴意旨仍執陳詞否
    認犯罪，核無理由，應予駁回。
據上論斷，應依刑事訴訟法第三百六十八條判決如主文。
本案經檢察官彭坤業到庭執行職務。
中    華    民    國    九十      年       四      月        六         日
                              臺灣高等法院刑事第四庭
                                  審判長法  官  蔡  永  昌
                                        法  官  陳  榮  和
                                        法  官  許  宗  和
右正本證明與原本無異。
如不服本判決應於收受送達後十日內向本院提出上訴書狀，其未敘述上訴之理由者並
得於提起上訴後十日內向本院補提理由書（均須按他造當事人之人數附繕本）。
                                        書記官  廖  艷  莉
中    華    民    國     九十     年       四       月        十        日
附錄：本案論罪科刑法條全文
懲治走私條例第二條私運管制物品進口、出口逾公告數額者，處七年以下有期徒刑，
得併科新台幣二十萬元以下罰。
以犯前項之罪為常業者，處三年以上十年以下有期徒刑，得併科新臺幣三十萬元以下
罰金。
第一項之未遂犯罰之。
第一項所稱管制物品及其數額，由行政院公告之。
附表：┌───┬─────────┬─────────┬──────┐
      │編 號 │    品     名     │     內     容    │ 數量（箱） │
      ├───┼─────────┼─────────┼──────┤
      │  一  │     金線魚       │    每箱五公斤    │   五０     │
      ├───┼─────────┼─────────┼──────┤
      │  二  │     金線魚       │    每箱六公斤    │   八三     │
      ├───┼─────────┼─────────┼──────┤
      │  三  │     金線魚       │  每箱十一公斤    │   二一八   │
      ├───┼─────────┼─────────┼──────┤
      │  四  │     魠魚       │  每箱廿七公斤    │   三八     │
      ├───┼─────────┼─────────┼──────┤
      │  五  │     黑  斑       │  每箱廿六公斤    │   二       │
      ├───┼─────────┼─────────┼──────┤
      │  六  │     灰  斑       │  每箱廿八公斤    │   八       │
      ├───┼─────────┼─────────┼──────┤
      │  七  │     黃  魚       │    每箱十公斤    │   二八五   │
      ├───┼─────────┼─────────┼──────┤
      │  八  │     黃  魚       │    每箱六公斤    │   四七０   │
      ├───┼─────────┼─────────┼──────┤
      │  九  │     白  鯧       │  每箱廿五公斤    │   二       │
      ├───┼─────────┼─────────┼──────┤
      │  十  │     肉  魚       │  每箱八公斤      │   七０     │
      ├───┼─────────┴─────────┴──────┤
      │ 總計 │一萬零七百二十八公斤，一千二百二十六箱              │
      └───┴──────────────────────────┘


司法院資訊處製作；財團法人民間司法改革基金會備份。
